臺灣臺北地方法院交通事件裁定　　　　　　　　　九十一年度交聲字第一一二九號
　　異　議　人　即
　　受　處　分　 人　甲○○
右列受處分人因違反道路交通管理處罰條例案件，對於台北市交通事件裁決所於中華
民國九十一年六月三日所為之北市裁三字第駕裁二二－ＣＰ0000000號裁決，
聲明異議，本院裁定如左：
    主  文
原處分撤銷。
甲○○汽車駕駛人，爭道行駛有不依規定駛入來車道者，處罰鍰新台幣玖佰元，並予
記違規點數壹點。
    理  由
一、按道路交通安全規則所稱之「汽車」，係指在道路上不依軌道或電力架線而以原
    動機行駛之車輛（包含機器腳踏車）；又汽車在雙向二車道行駛時，在劃有分向
    限制線之路段，不得駛入來車之車道內，道路交通安全規則第二條第一項第一款
    及第九十七條第二款定有明文。又道路交通管理處罰條例所稱之「車輛」，係指
    在道路上以原動機行駛之汽車（包括機器腳踏車）或以人力、獸力行駛之車輛；
    而按汽車駕駛人，爭道行駛有不依規定駛入來車道者，處新台幣（下同）六百元
    以上一千八百元以下之罰鍰；另汽車駕駛人，有違反道路交通管理處罰條例第四
    十五條情形者，除依原條款處罰鍰外，並記違規點數一點，道路交通管理處罰條
    例第三條第八款、第四十五條第一項第三款及第六十三條第一項第一款分別定有
    明文。次按，汽車違反道路交通管理事件有以科學儀器取得違規證據資料，足資
    認定其違規事實之情形，當場不能或不宜掣單舉發者，得逕行舉發之；逕行舉發
    違反道路交通管理事件，經汽車所有人依通知單之應到案日期前到案，並告知違
    規駕駛人姓名、身分證統一編號及住址者，處罰機關應即另行通知違規駕駛人到
    案依法處理；逾應到案日期或雖於期限內申訴，惟未告知實際駕駛人，處罰機關
    應依道路交通管理處罰條例第八十五條第三項規定處罰該汽車所有人，原違反道
    路交通管理事件統一裁罰標準及處理細則（現更名為違反道路交通管理事件統一
    裁罰基準及處理細則）第二十三條第一項第三款及第二十四條分別定有明文。又
    違反道路交通管理事件行為人，未依規定自動繳納罰鍰，或未依規定到案聽候裁
    決，處罰機關應於二個月內依標準表逕行裁決之，原違反道路交通管理事件統一
    裁罰標準及處理細則第四十四條第一項亦有明文，然該條項規定係以行為人經合
    法收受舉發違反道路交通管理事件通知單（以下稱舉發通知單）後，無正當理由
    未依該舉發通知單上所載應到案日期為罰鍰之繳納或到案聽候裁決時，方有其適
    用，是如於訴訟上無從證明行為人業已合法收受舉發通知單，自難認行為人係故
    意不在應到案日期前到案，而可由處罰機關依原違反道路交通管理事件統一裁罰
    標準及處理細則第四十四條第一項之規定對行為人逕行裁決。
二、本件受處分人即異議人甲○○所有之車號為ＦＶＦ－０二九號之重型機車，於民
    國九十一年二月二十六日十四時二十五分許，行經台北縣板橋市○○路、北門街
    口，因跨越分向限制線超越雙黃實線駛入來車道，適為在該處執勤之台北縣警察
    局板橋分局員警當場以拍照之方式採證，並以受處分人所有之前開車輛有前揭違
    反道路交通管理處罰條例第四十五條第一項第三款規定之行為掣單舉發，嗣將前
    開舉發通知單送達於受處分人，嗣受處分人未於舉發通知單所載應到案日期（即
    九十一年四月十三日）前到案聽候裁決，且未向原處分機關提出申訴，案經原處
    分機關即台北市交通事件裁決所函請台北市監理處調查，因認受處分人所有之上
    開車輛確有前開違規行為，原處分機關乃以「不依規定駛入來車道」之違規事實
    ，並依道路交通管理處罰條例第四十五條第一項第三款及第六十三條第一項第一
    款、原違反道路交通管理事件統一裁罰標準及處理細則第四十四條第一項及原違
    反道路交通管理事件統一裁罰標準表（以下簡稱標準表，現更名為違反道路交通
    管理事件統一裁罰基準表）之規定，於應到案日期後二個月（即九十一年六月三
    日）逕行裁處受處分人罰鍰一千八百元，並記違規點數一點等事實，此有台北縣
    警察局舉發違反道路交通管理事件通知單通知聯（北縣警交字第ＣＰ00000
    00號）、台北市監理處九十一年六月二十五日北市監三字第０九一三六五七一
    一００號函、交通違規案件陳述書、台北市交通事件裁決所違反道路交通管理事
    件之北市裁三字第駕裁二二－ＣＰ0000000號裁決書、台北市交通事件裁
    決所九十一年十一月七日北市裁三字第０九一四五七四三八００號函及所檢附之
    大宗掛號函件收據影本等影本在卷可稽。
三、受處分人於其所提出之聲明異議狀內矢口否認有何違反道路交通管理處罰條例規
    定之行為，辯稱：其並未購買上開車輛使用云云。經查：車號為ＦＶＦ－０二九
    號之重型機車於九十一年二月二十六日之登記所有人確為受處分人甲○○，此有
    台北市監理處上開函文一紙在卷可稽，並有機車車主歷史查詢資料一份附卷可參
    ，足徵上開車輛之所有人應係受處分人無訛。至受處分人所稱他人冒用證件辦理
    過戶乙節，應由受處分人另依司法途徑救濟，核與本件違規行為之成立與否無涉
    。又受處分人所有之上開機車有於前揭時地跨越分向限制線超越雙黃實線駛入來
    車道之事實，此有台北縣警察局板橋分局九十一年十一月二十九日板警行裁字第
    ０九一００三五０八一號函及所檢附之舉發照片一紙在卷可參，足見受處分人上
    開所辯，要屬事後卸責之詞，不足採信。本件事證明確，受處分人所有之上開車
    輛之前開違規行為，應堪認定。然有關違反道路交通管理處罰條例之行為，其逕
    行舉發者，應按已查明之資料填註車牌號碼、車輛種類、車主姓名或名稱及地址
    ，並於通知單上方空白處加註逕行舉發之文字後，由舉發機關送達被通知人，原
    違反道路交通管理事件統一裁罰標準及處理細則第十一條第一項第三款定有明文
    ，而上開舉發通知單經交郵局送達以無該址退回送達未完成乙情，業經舉發單位
    即台北縣警察局板橋分局以前開函文函覆在卷，是本件受處分人自無合法收受舉
    發通知單而拒不到案之情形，揆諸前揭之說明，自難認受處分人故意未依規定在
    應到案日期前到案，而得逕依原違反道路交通管理事件統一裁罰標準及處理細則
    第四十四條第一項之規定裁決之。
四、綜上所述，受處分人所有之上開車輛確有於前揭時地跨越分向限制線超越雙黃實
    線駛入來車車道之行為，自屬違反道路交通管理處罰條例第四十五條第一項第三
    款之規定，是原處分機關依道路交通管理處罰條例第四十五條第一項第三款及第
    六十三條第一項第一款、第八十五條第三項、原違反道路交通管理事件統一裁罰
    標準及處理細則第四十四條第一項及前揭標準表之規定裁處受處分人罰鍰一千八
    百元，並記違規點數一點，固非無見，然受處分人並非故意未依規定於應到案日
    期前到案，已如前述，是原處分機關依原道路交通管理事件統一裁罰標準及處理
    細則第四十四條第一項之規定對受處分人逕行裁決，自有未洽。又受處分人異議
    意旨否認上開違規行為，雖無可採，然原處分既有前揭不當之處，自屬無可維持
    ，應由本院予以撤銷改判，並就前揭不依規定駛入來車道之行為，依道路交通管
    理處罰條例第四十五條第一項第三款、第六十三條第一項第一款及前揭標準表之
    規定，從輕裁處如主文第二項所示之處分。
據上論斷，應依道路交通案件處理辦法第二十條前段，裁定如主文。
中      華      民      國     九十一     年     十二     月     十     日
                                      臺灣臺北地方法院交通法庭
                                          法  官    黃雅君
右正本證明與原本無異。
如不服本裁定，應於裁定送達後五日內向本院提出抗告狀。
                                          書記官    梁淑時
中      華      民      國     九十一     年     十二     月     十一   日
